臺灣臺北地方法院刑事判決　　　　　　　100年度易字第451號
公　訴　人　臺灣臺北地方法院檢察署檢察官
被　　　告　許淑芬
上列被告因違反毒品危害防制條例案件，經檢察官提起公訴（99
年度毒偵字第23號），於準備程序進行中，被告就被訴事實為有
罪之陳述，本院裁定進行簡式審判程序審理，判決如下：
    主      文
許淑芬施用第二級毒品，累犯，處有期徒刑陸月，如易科罰金，
以新臺幣壹仟元折算壹日。
    事實及理由
一、犯罪事實
    許淑芬前因施用毒品案件，經送觀察、勒戒後，認有繼續施
    用毒品之傾向，經臺灣板橋地方法院以89年度毒聲字第2043
    號裁定令入戒治處所施以強制戒治，於民國89年3 月20日停
    止其處分出監並交付保護管束，於90年3 月19日保護管束期
    滿，以已執行完畢論，並由臺灣板橋地方法院檢察署檢察官
    於同年4 月27日，以90年度戒毒偵字第301 號為不起訴處分
    確定後。復於91年間，因施用第一級、第二級毒品案件，先
    經臺灣宜蘭地方法院以91年度毒聲字第488 號裁定送強制戒
    治，並由臺灣宜蘭地方法院檢察署檢察官以91年度毒偵字第
    598 號提起公訴，經臺灣宜蘭地方法院於92年4 月18日以91
    年度訴字第378 號判處有期徒刑9 月、5 月，應執行有期徒
    刑1 年確定，強制戒治部分，於同年9 月15日經臺灣宜蘭地
    方法院以92年度毒聲字第480 號裁定停止戒治並交付保護管
    束。又於93年3 月間、4 月間，因施用第二級毒品，經臺灣
    桃園地方法院於93年10月2 日、93年10月18日以93年度簡字
    第396 號、604 號，分別判處有期徒刑6 月、3 月確定，接
    續前案執行，於94年9 月13日縮刑期滿執行完畢。另因施用
    第一級、第二級毒品案件，於97年間，經本院以97年度訴字
    第441 號分別判處有期徒刑8 月、4 月，定應執行刑有期徒
    刑10月，復經臺灣高等法院、最高法院駁回上訴確定，於99
    年10月5 日因縮短刑期執行完畢。許淑芬仍不知悔改，另基
    於施用第二級毒品之犯意，於99年12月7 日上午10時許，在
    其友人即真實姓名年籍不詳綽號「阿泡」位在新北市新店區
    某處住所，以將第二級毒品甲基安非他命置入玻璃球內燒烤
    吸食其煙霧之方式，施用甲基安非他命1 次。嗣經警據報後
    ，於99年12月10日上午7 時40分許，持本院99年聲搜字第18
    03號搜索票至許淑芬向友人張龍飛借住之新北市○○區○○
    路53巷7 號3 樓搜索時，另採集許淑芬之尿液送驗後，呈安
    非他命及甲基安非他命陽性反應，始悉上情。
二、認定犯罪事實所憑證據及理由
(一)、本案被告許淑芬所犯毒品危害防制條例第10條第2 項施用第
    二級毒品罪，係死刑、無期徒刑、最輕本刑為3 年以上有期
    徒刑以外之罪，其於準備程序就前揭被訴事實為有罪之陳述
    ，經法官告知簡式審判程序之旨，並聽取其與公訴人之意見
    後，本院裁定進行簡式審判程序，是本案之證據調查，依刑
    事訴訟法第273 條之2 規定，不受同法第15 9條第1 項、第
    161 條之2 、第161 條之3 、第163 條之1 及第164 條至第
    170 條規定之限制，合先敘明。
(二)、上開犯罪事實，業據被告於偵查及本院審理時坦承不諱，復
    有臺北市政府警察局偵辦毒品案件尿液檢體委驗單、臺灣尖
    端先進生技醫藥股份有限公司100 年1 月4 日濫用藥物檢驗
    報告在卷可稽，足認被告之自白與事實相符，應可採信。按
    毒品危害防制條例於92年7 月9 日修正公布，自93年1 月9
    日施行，其中第20條、第23條將施用毒品之刑事處遇程序區
    分為「初犯」、「5 年內再犯」、「5 年後再犯」。依其立
    法理由之說明：「初犯」，經觀察、勒戒或強制戒治，應為
    不起訴處分或不付審理之裁定；經觀察、勒戒或強制戒治執
    行完畢釋放後，「5 年內再犯」者，因其再犯率甚高，原實
    施之觀察、勒戒及強制戒治既已無法收其實效，爰依法追訴
    或裁定交付審理。至於經觀察、勒戒或強制戒治執行完畢釋
    放，「5 年後再犯」者，前所實施之觀察、勒戒或強制戒治
    已足以遮斷其施用毒品之毒癮，為期自新及協助其斷除毒癮
    ，仍用「初犯」規定，先經觀察、勒戒或強制戒治之程序。
    從而，依修正後之規定，祇於「初犯」及「5 年後再犯」2
    種情形，有其追訴條件之限制，即須於初犯經觀察、勒戒或
    強制戒治釋放後，5 年內均無施用毒品之行為，始能認其前
    所實施之觀察、勒戒或強制戒治已足遮斷毒癮，而得於5 年
    後再犯時，再予適用初犯之規定，重行觀察、勒戒等程序。
    倘5 年內已經再犯，被依法追訴處罰，縱其第3 次（或第3
    次以上）施用毒品之時間在初犯釋放5 年以後，即與「5 年
    後再犯」之情形有別，且因已於「5 年內再犯」，顯見其再
    犯率甚高，原實施觀察、勒戒或強制戒治，已無法收其實效
    ，自無再經觀察、勒戒及強制戒治之必要，應由檢察官逕行
    起訴，始符新法修正之本旨（最高法院95年第7 次刑事庭會
    議決議參照）。查被告前因施用毒品案件，經送觀察、勒戒
    後，認有繼續施用毒品之傾向，經臺灣板橋地方法院以89年
    度毒聲字第2043號裁定令入戒治處所施以強制戒治，於89年
    3 月20日停止其處分出監並交付保護管束，於90年3 月19日
    保護管束期滿，以已執行完畢論，由臺灣板橋地方法院檢察
    署檢察官於同年4 月27日，以90年度戒毒偵字第301 號為不
    起訴處分確定後，復於91年間，因施用第一級、第二級毒品
    案件，先依臺灣宜蘭地方法院以91年度毒聲字第488 號裁定
    送強制戒治，並由臺灣宜蘭地方法院檢察署檢察官以91年度
    毒偵字第598 號提起公訴，經臺灣宜蘭地方法院於92年4 月
    18日以91年度訴字第378 號判處有期徒刑9 月、5 月，應執
    行有期徒刑1 年確定，強制戒治部分，於同年9 月15日經臺
    灣宜蘭地方法院以92年度毒聲字第480 號裁定停止戒治並交
    付保護管束。又於93年3 月間、4 月間，因施用第二級毒品
    ，經臺灣桃園地方法院於93年10月2 日、93年10月18日以93
    年度簡字第396 號、604 號，分別判處有期徒刑6 月、3 月
    確定，接續前案執行，於94年9 月13日縮刑期滿執行完畢。
    又因施用第一級、第二級毒品案件，於97年間，經本院以97
    年度訴字第441 號分別判處有期徒刑8 月、4 月，定應執行
    刑有期徒刑10月，復經臺灣高等法院、最高法院駁回上訴確
    定，於99年10月5 日因縮短刑期執行完畢，此有臺灣高等法
    院被告前案紀錄表1 份附卷可考，則被告因前述案件經觀察
    、勒戒、強制戒治執行完畢後之5 年內，已再犯施用毒品案
    件，並依法追訴處罰，雖本案施用毒品之時間在前開強制戒
    治執行完畢釋放之5 年後，惟被告既已先於「5 年內再犯」
    上開施用毒品案件，顯見其再犯率甚高，原實施觀察、勒戒
    及強制戒治已無法收其實效，而無5 年戒斷期之存在，參諸
    前揭決議意旨，自無再經觀察、勒戒及強制戒治之必要，應
    由檢察官逕行起訴，並由本院依法論罪科刑。
三、論罪科刑之理由
(一)、核被告所為，係犯毒品危害防制條例第10條第2 項之施用二
    級毒品罪。其於施用前後持有甲基安非他命之低度行為，應
    為施用之高度行為所吸收，均不另論罪。
(二)、被告有前揭犯罪事實欄所載之犯罪科刑及執行情形，有臺灣
    高等法院被告前案紀錄表1 份在卷足憑，被告於有期徒刑執
    行完畢後，5 年內故意再犯本件有期徒刑以上之罪，為累犯
    ，應依刑法第47條第1 項規定加重其刑。
(三)、爰審酌被告前因施用毒品案件經觀察、勒戒及強制戒治執行
    完畢釋放後，仍未能徹底戒絕毒品，不惟再因施用毒品犯行
    多次經法院判刑確定，業如前述，且復犯本案施用第二級毒
    品罪，顯見被告履經查獲仍一犯再犯，不能抗拒毒品誘惑，
    自需施以相當之刑罰，以期收教化之功能，並協助其戒去毒
    癮，惟念其施用毒品之次數、施用毒品乃自戕一己之身體健
    康，尚未對他人造成危害、被告前案施用第二級毒品案件所
    處之刑度及被告智識、家庭及經濟狀況等一切情狀，量處如
    主文所示之刑，並諭知易科罰金之折算標準。
(四)、刑分主刑及從刑，主刑如不成立，從刑即失其附麗；沒收為
    從刑之一種，自應附隨於主刑存在，故毒品危害防制條例第
    18條第1 項所謂「查獲」之第一、二級毒品，係指經有罪判
    決書事實欄認定與被告犯罪事實有關之毒品而言，最高法院
    94年度臺上字第5984號判決要旨可參。本案員警持本院99年
    聲搜字第1803號搜索票至許淑芬向友人張龍飛借住之新北市
    ○○區○○路53巷7 號3 樓搜索時，雖同時查獲白色微黃透
    明結晶1 袋（淨重0.1940公克，取樣0.0002公克，驗餘淨重
    0.1938公克），經送驗後，檢出甲基安非安非他命成份等情
    ，有交通部民用航空局醫務中心99年12月14日航藥鑑字第09
    97755 號毒品鑑定報告1 紙在卷可考，然而，上開扣案之甲
    基安非他命，遍查卷內證據，無從認定為被告所有，亦非被
    告犯「本案」施用第二級毒品罪所用，也無法證明為被告預
    備供其施用之毒品，自難認定與本案被告之犯罪事實有關，
    揆諸前開說明，自不得依毒品危害防制條例第18條第1 項，
    宣告沒收銷燬。另查扣之注射針筒2 支，卷內亦無證據證明
    為被告所有或供其犯本案施用第二級毒品罪所用之物，亦不
    得依刑法第38條第1 項第2 款規定，宣告沒收，末予敘明。
四、應適用之法律
    依刑事訴訟法第273 條之1 第1 項、第299 條第1 項前段，
    毒品危害防制條例第10條第2 項，刑法第11條前段、第47條
    第1 項、第41條第1項前段，判決如主文。
本案經檢察官葉雅婷到庭執行職務。
中    華    民    國   100    年    3     月    28    日
                  刑事第十一庭  法  官  藍家偉
以上正本證明與原本無異。
如不服本判決應於收受送達後10日內向本院提出上訴書狀，並應
敘述具體理由；其未敘述上訴理由者，應於上訴期間屆滿後20日
內向本院補提理由書（均須按他造當事人之人數附繕）「切勿逕
送上級法院」。
                                書記官  陳靜君
中    華    民    國  100     年    3     月    28    日
附錄本案論罪科刑所犯法條全文
毒品危害防制條例第10條
施用第一級毒品者，處6月以上5年以下有期徒刑。
施用第二級毒品者，處3年以下有期徒刑。